【裁判字號】    97,訴,2706
【裁判日期】    980318
【裁判案由】    侵權行為損害賠償
【裁判全文】
臺灣板橋地方法院民事判決              97年度訴字第2706號
原      告  乙○○
被      告  甲○○
上列當事人間因刑事附帶民事訴訟請求侵權行為損害賠償事件，
經本院刑事庭移送前來（97年度交簡附民字第158 號），本院於
民國98年3 月4 日言詞辯論終結，判決如下：
    主  文
被告應給付原告新臺幣參拾壹萬零玖佰貳拾玖元，及自民國九十
七年八月十九日起至清償日止，按年息百分之五計算之利息。
原告其餘之訴駁回。
訴訟費用由被告負擔二分之一，餘由原告負擔。
本判決第一項得假執行。但被告以新臺幣參拾壹萬零玖佰貳拾玖
元為原告預供擔保得免為假執行。
原告其餘假執行之聲請駁回。
    事實及理由
壹、程序方面
    按訴狀送達後，原告不得將原訴變更或追加他訴，民事訴訟
    法第255 條第1 項前段定有明文。同條第3 款復規定擴張或
    減縮應受判決事項之聲明者，不在此限。本件原告於起訴之
    初，主張依侵權行為之法律關係，請求被告給付醫療費用新
    臺幣（下同）9 萬5,809 元、減少收入8 萬1,000 元、增加
    生活上需要支出2 萬120 元、精神慰撫金50萬元，並聲明：
    被告應給付原告69萬6,929 元，及自96年12月22日起至清償
    日止按年息5%計算之利息。嗣後於98年3 月4 日言詞辯論時
    變更聲明，減縮醫療費用5,000 元及減少收入8 萬1, 000元
    ，請求被告給付61萬929 元及遲延利息，核屬聲明之減縮，
    於法並無不合，應予准許，先予敘明。
貳、實體方面
一、原告起訴主張：被告於民國96年12月21日18時許，駕駛車牌
    號碼9157-EP 號自用小貨車，沿臺北縣五股鄉○○○路往五
    權路方向行駛，行經該路段與五權路交岔路口左轉往五權路
    時，本應注意汽車轉彎前，應注意來往行人，並注意車前狀
    況，隨時採取必要之安全措施，而依當時情形並無不能注意
    情事，況被告駕車沿五工三路行駛途中，已知悉該路段之路
    燈故障無號誌，更應小心駕駛，詎其竟疏未注意，於左轉時
    不慎撞及正沿上開路口之行人穿越道步行穿越五權路之原告
    ，致原告受有右上正中門齒斷裂、頭皮挫傷合併左膝挫傷及
    內部障礙等傷害。爰依民法第184 條、第191-2 條、第193
    條第1 項規定，訴請被告賠償醫療費用9 萬809 元、增加生
    活上需要支出2 萬120 元等損失。又原告受有上開傷勢，身
    心痛苦異常，嚴重影響原告正常如廁及顏面美觀，復健達3
    個月，植牙時間長達1 年餘，造成身心痛苦不可言諭，爰依
    民法第195 條第1 項規定，請求被告賠償精神慰撫金50萬元
    等語。併為聲明：(一)被告應給付原告61萬929 元，及自96年
    12月22日起至清償日止，按年息5%計算之利息；(二)原告願供
    擔保，請准宣告假執行。
二、被告則以：被告固不爭執有過失傷害原告之事實，惟原告主
    張請求精神慰撫金50萬元實屬過高，被告無資力再支付賠償
    金額，僅能由保險公司以25萬元來與原告和解等語資為抗辯
    。併為聲明：原告之訴駁回，如受不利益之判決，願供擔保
    請准宣告免為假執行。
三、原告主張於96年12月21日18時許，在臺北縣五股鄉○○○路
    遭被告駕駛之車輛撞及，因而受有右上正中門齒斷裂、頭皮
    挫傷合併左膝挫傷及內部障礙等傷害之事實，為被告所不爭
    執，並有原告提出之臺灣板橋地方法院檢察署97年度調偵字
    第756 號聲請簡易判決處刑書、診斷證明書等及本院97年度
    交簡字第3513號刑事案件全卷暨判決書在卷為證，其主張堪
    信為真實。
四、按「因故意或過失，不法侵害他人之權利者，負損害賠償責
    任。故意以背於善良風俗之方法，加損害於他人者亦同。」
    、「不法侵害他人之身體或健康者，對於被害人因此喪失或
    減少勞動能力或增加生活上之需要時，應負損害賠償責任。
    」、「不法侵害他人之身體、健康、名譽、自由、信用、隱
    私、貞操，或不法侵害其他人格法益而情節重大者，被害人
    雖非財產上之損害，亦得請求賠償相當之金額。其名譽被侵
    害者，並得請求回復名譽之適當處分。」，民法第184 條第
    1 項、第193 條第1 項、第195 條第1項 分別定有明文。本
    件原告主張被告因過失行為致原告受傷，應負侵權行為損害
    賠償責任，應屬可採。爰就原告之請求分別審究如下：
（一）醫療費用9 萬809 元部分：
      原告主張其因遭被告過失傷害支出醫療費用9 萬809 元，
      有原告提出被告所不爭執之醫療收據明細及醫療費用收據
      在卷為證（見本院97年度交簡附民字第158 號卷第10頁、
      第11-36 頁及本院卷第12頁），是原告請求9 萬809 元之
      醫療費用為有理由，應予准許。
（二）增加生活上需要之支出2 萬120 元部分：
      按「不法侵害他人之身體或健康者，對於被害人因此喪失
      或減少勞動能力或增加生活上之需要時，應負損害賠償責
      任。」，民法第193 條第1 項定有明文。原告主張其因遭
      被告過失傷害，受有左膝內側韌帶裂傷，需使用護膝，該
      次車禍發生摔飛原告近視眼鏡，必須重新購買，另因車禍
      左膝受傷，必須搭乘計程車往返各醫療院所就醫，購買護
      膝器具800 元、近視眼鏡6,700 元、計程車資1 萬2,620
      元，合計2 萬120 元，有原告提出被告所不爭執之統一發
      票、處方紀錄欄、計程車收據等在卷為證（見本院97年度
      交簡附民第158 號卷第39頁-44 頁），是原告請求2 萬
      120 元之增加生活上需要之支出為有理由，應予准許。
（三）精神慰撫金50萬元部分：精神慰撫金：
      按，慰藉金係以精神上所受無形之痛苦為準，非如財產損
      失之有價額可以計算，究竟如何始認為相當，自應審酌原
      告及加害人之地位、家況、並原告所受痛苦之程度、與其
      家屬之關係暨其他一切情事，定其數額。（最高法院48年
      度台上字第798 號判例意旨參照）。原告主張其因系爭車
      禍事故遭受傷害，精神感受極大痛苦，爰請求精神損害賠
      償50萬元等語。經查，原告因本件車禍受有原告受有頭皮
      挫傷合併左膝挫傷及內部障礙、左膝內側韌帶裂傷、右上
      正中門齒斷裂、上顎又門齒外傷性碎裂深及齒槽骨下2 釐
      米、左腳膝挫傷、左腳膝內彎挫傷、右腰挫傷等傷害，有
      原告提出之診斷證明書在卷可稽，其所受傷勢非輕，因左
      肢受傷影響日常生活作息，右上正中門齒斷裂影響顏面美
      觀，需不斷回診復健及進行植牙，精神自屬痛苦不堪。次
      查，原告尚就讀技術學院夜間部，未婚，於事故發生時，
      年僅23歲，正值青年；被告為高中肄業，已婚，從事家電
      維修，家境小康（以上見被告偵查筆錄與個人戶籍資料查
      詢結果），為此衡酌兩造身分、經濟狀況及原告所受痛苦
      程度等一切情狀，認原告請求被告賠償非財產上損害50萬
      元尚屬過高，應予核減為20萬元，方稱允適。原告請求逾
      此數額範圍之精神慰撫金則屬無可採。
（四）總計原告得請求賠償之金額計為31萬929 元（9 萬809 元
      +2萬120 元+20 萬元=31 萬929 元）。
五、綜上所述，原告主張依據侵權行為損害賠償之法律關係，請
    求被告給付31萬929 元為有理由。再按給付無確定期限者，
    債務人於債權人得請求給付時，經其催告而未為給付，自受
    催告時起，負遲延責任。其經債權人起訴而送達訴狀，或依
    督促程序送達支付命令，或為其他相類之行為者，與催告有
    同一之效力，此經民法第229 條第2 項定有明文。是本件被
    告自起訴狀繕本送達之翌日起即97年8 月19日起始負遲延責
    任，原告請求被告自車禍事故之翌日即96年12月21日起即應
    負遲延利息，為無理由。是請求被告給付31萬929 元，及自
    97年8 月19日起至清償日止，按年息5%計算之利息，為有理
    由，應予准許。逾此範圍之請求則為無理由，應予駁回。
六、本件原告勝訴部分，係所命給付之金額或價額未逾新臺幣50
    萬元之判決，該原告勝訴部分應依民事訴訟法第389 條第1
    項第5 款規定，依職權宣告假執行；被告陳明願預供擔保聲
    請免為假執行，就原告勝訴部分，經核無不合，爰酌定相當
    之擔保金額就原告勝訴部分准許之；至於原告其餘假執行之
    聲請，因該部分訴之駁回而失所附麗，應併予駁回。
七、本件事證已臻明確，兩造其餘主張及攻擊防禦方法與證據，
    經本院斟酌後，與本件判決結果已不生影響，故不一一論列
    ，附此敘明。
八、結論：原告之訴為一部有理由，一部無理由，依民事訴訟法
    第79條、第389 條第1 項第5 款、第392 條第2 項之規定，
    判決如主文。
中    華    民    國    98    年    3     月    18    日
                  民事第二庭    法  官  連育群
以上正本係照原本作成
如對本判決上訴，須於判決送達後20日內向本院提出上訴狀
中    華    民    國    98    年    3     月    18    日
                            書記官  溫婷雅


司法院資訊處製作；財團法人民間司法改革基金會備份。
